【裁判字號】    95,訴,3243
【裁判日期】    951031
【裁判案由】    毒品危害防制條例
【裁判全文】
臺灣高雄地方法院刑事判決              95年度訴字第3243號
公  訴  人  臺灣高雄地方法院檢察署檢察官
被      告  甲○○
上列被告因毒品危害防制條例案件，經檢察官提起公訴（95年度
毒偵字第5864號）及移送併案（95年度毒偵字第6524號、第6555
號），本院以簡式審判程序審理，判決如下：
    主  文
甲○○施用第一級毒品，處有期徒刑捌月。海洛因壹包（驗後淨
重零點零肆伍公克及含海洛因之包裝袋壹個）沒收銷燬之。
    事  實
一、甲○○前於民國92年間因施用毒品案件，經本院以92年度69
    32號裁定送強制戒治後，於93年11月13日強制戒治期滿。詎
    其仍未戒絕毒癮，於上開戒治完畢釋放後之5 年內，復基於
    施用第1 級毒品海洛因之犯意，自94年12月24日某時起，至
    95 年7月23日某時止，在高雄市○鎮區鎮○里鎮○街66號之
    住處，以針筒注射之方式，並以約每1 至2 星期施用1 次之
    頻率，反覆施用第1 級毒品海洛因多次。嗣先後於下列時、
    地為警查獲：
  1.於94年12月24日23時20分經警通知至警局採驗其排放之尿液
    送驗後，其尿液中呈現嗎啡陽性反應。
  2.於95年6 月27日21時10分，在其位於高雄市○鎮區鎮○里鎮
    ○街66號住處，因其為警方列管之應受尿液採驗人口，採集
    其排放之尿液送鑑驗後，發現其尿液中呈現可待因及嗎啡陽
    性反應。
  3.於95年7 月23日17時，在高雄市○鎮區鎮○里鎮○街66號住
    處為警查獲，並扣得第1 級毒品海洛因1 包（驗前淨重0.09
    4 公克，驗後淨重0.045 公克，及含海洛因之包裝袋1 個）
    。
二、案經高雄市政府警察局前鎮分局移送臺灣高雄地方法院檢察
    署檢察官偵查起訴及移送併案。
    理  由
一、訊據被告甲○○對於上開反覆施用第1 級毒品海洛因之事實
    坦承不諱。且被告為警查獲時所採集之尿液，經檢驗結果，
    呈嗎啡陽性反應，此有長榮大學確認報告（檢體編號VＺ0000
    0000000 號、VＺ00000000000 號）2 份及高雄市立凱旋醫院
    95年8 月1 日濫用藥物尿液檢查報告1 份在卷可佐；而扣案
    被告所持有之疑似海洛因粉末1 包（驗前淨重0.094 公克，
    驗後淨重0.045 公克），經送驗結果，亦為海洛因成分無誤
    ，此有高雄市立凱旋醫院95年9 月8 日濫用藥物成品檢驗鑑
    定書1 份在卷可佐。是本件事證明確，被告反覆施用第一級
    毒品之犯行堪以認定。又被告曾於92年間因施用毒品案件，
    經本院以92年度6932號裁定送強制戒治後，於93年11月13日
    強制戒治期滿之事實，有台灣高等法院被告前案紀錄表、台
    灣高雄地方法院檢察署刑案資料查註紀錄表各1 份在卷可按
    。被告於強制戒治執行完畢釋放後5 年內再犯本件施用毒品
    之罪，依毒品危害防制條例第23條第2 項之規定，應依法論
    科。
二、論罪科刑之理由：
  1.核被告所為，係犯毒品危害防制條例第10條第1 項之施用第
    1 級毒品罪。其持有第1 級毒品後進而施用，其持有之低度
    行為為施用之高度行為所吸收，不另論罪。
  2.按刑事法若干犯罪行為態樣，本質上原具有反覆、延續實行
    之特徵，立法時既予特別歸類，定為犯罪構成要件之行為要
    素，則行為人基於概括之犯意，在密切接近之一定時、地持
    續實行之複次行為，倘依社會通念，於客觀上認為符合一個
    反覆、延續性之行為觀念者，於刑法評價上，即應僅成立一
    罪。學理上所稱「集合犯」之職業性、營業性或收集性等具
    有重複特質之犯罪均屬之（最高法院95年度台上字第1079號
    、第3937號、第4686號判決意旨參照）。而毒品危害防制條
    例既依成癮性、濫用性及對社會危害性將毒品分為4 級，且
    僅處罰施用第1 、2 級毒品，足見該條例所處罰施用第1、2
    級毒品，其構成要件行為之要素係具有成癮、濫用之反覆、
    延續實行之性質，且依社會通念於客觀上認為係符合一個反
    覆、延續性之行為觀念。本件被告自94年12月24日某時起，
    至95年7 月23日某時止，以約每1 至2 星期施用1 次之頻率
    ，反覆施用第1 級毒品海洛因多次，顯係基於集合犯之同一
    概括犯意所為，依社會一般客觀上之觀察，屬於病態性之犯
    罪，自應論以集合犯之包括一罪，較為合理適當。至修正後
    刑法雖刪除原第56條有關連續犯之規定，然對於施用毒品行
    為應論以集合犯之包括一罪一節，係自上開毒品危害防制條
    例之立法目的及施用毒品行為之特性而來，與新法刪除連續
    犯之規定並無直接關連，亦即此處並無所謂之法律變更可言
    ，而純屬施用毒品行為之法律上評價有所不同而已，自不生
    新舊法之比較問題，附此敘明。
  3.本件公訴人雖僅就被告於94年12月24日晚間11時20分為警驗
    尿查獲前回溯24小時內某時施用第1 級毒品之事實提起公訴
    ，然檢察官就犯罪事實之一部起訴者，效力及於全部，刑事
    訴訟法第267 條定有明文。本件被告自上開時地為警查獲後
    起至95年7 月23日止施用海洛因之犯行，與前開經起訴部分
    ，既有集合犯之包括一罪關係，即為起訴之效力所及，本院
    自應一併加以審判，附此敘明。
  4.審酌被告犯罪後坦承犯行，且其施用毒品之犯行，性質上乃
    屬對自我身心健康之自戕行為，其行為本身對社會所造成之
    危害並非直接、鉅大，以及其犯罪動機、目的、手段及所生
    危害等一切情事，量處如主文所示之刑，以資懲儆。扣案被
    告所持有之海洛因1 包（驗前淨重0.095 公克，驗後淨重
    0.045 公克），經送驗結果，確為海洛因成分，已如前述，
    其包裝1 個，客觀上亦難與所包裝之海洛因予以析離，均應
    認係查獲之毒品，而依毒品危害防制條例第18條第1 項前段
    之規定沒收銷燬之。至因鑑驗而滅失之海洛因，因已不存在
    ，爰不併為沒收銷燬之諭知，附此敘明。
據上論斷，應依刑事訴訟法第299 條第1 項前段、第273 條之1
、毒品危害防制條例第10條第1 項、第18條第1 項前段，刑法第
11條，判決如主文。
本案經檢察官乙○○到庭執行職務。
中    華    民    國    95    年    10    月    31    日
                  刑事第十三庭  法  官  葉啟洲
以上正本證明與原本無異。
如不服本判決，應於收受送達後10日內向本院提出上訴書狀。
中    華    民    國    95    年    11    月    6     日
                                書記官  蔡語珊


司法院資訊處製作；財團法人民間司法改革基金會備份。
